【裁判字號】    99,司財管,16
【裁判日期】    991105
【裁判案由】    指定遺產管理人
【裁判全文】
臺灣基隆地方法院民事裁定            99年度司財管字第16號
聲  請  人  藍俊德
代  理  人  許麗玥
關  係  人  財政部國有財產局
法定代理人  張佩智
代  理  人  陳泰楠
複  代理人  黃曉筑
上列聲請人聲請對被繼承人紀輝照選任遺產管理人事件，本院裁
定如下：
    主  文
選任財政部國有財產局為被繼承人紀輝照之遺產管理人。
准對被繼承人紀輝照之繼承人為承認繼承之公示催告。
被繼承人紀輝照之繼承人，應自前項公示催告最後登載新聞紙之
日起，柒個月內承認繼承，上述期限屆滿，無繼承人承認繼承時
，被繼承人紀輝照之遺產，於清償債權，並交付遺贈物後，如有
賸餘即歸屬國庫。
聲請費用由被繼承人紀輝照之遺產負擔。
    理  由
一、按繼承開始時，繼承人之有無不明，而無親屬會議或親屬會
    議未於一個月內選定遺產管理人者，利害關係人或檢察官得
    聲請法院選任遺產管理人，並由法院依公示催告程序，定六
    個月以上之期限，公告繼承人，命其於期限內承認繼承，民
    法第1177條、第1178條規定甚明。
二、本件聲請意旨略以：查聲請人與被繼承人紀輝照共有基隆市
    ○○區○○段第65地號土地，因上開地號土地係屬水土保持
    之區域，聲請人開發上開地號土地向基隆市政府申請水土保
    持計畫，因上開土地之共有人即被繼承人紀輝照已亡故且其
    繼承人均拋棄繼承在案，又查無其親屬會議於法定期間內選
    定遺產管理人情事，是向本院聲請指定遺產管理人等語，並
    提出之土地登記第二類謄本影本等為證。
三、經查：
  (一)被繼承人紀輝照（男、民國(下同)30年 3月15日生，身分證
    統一編號:Ｚ 000000000，生前最後住所：基隆市○○區○○
    里○鄰○○路93巷17之5號)於96年7月26日死亡，其已知之繼
    承人已全部拋棄繼承等事實，經本院依職權調取本院96年度
    繼字第429號及96年度繼字第438號卷經核無誤。又被繼承人
    紀輝照死亡迄今已逾 2年，本院亦查無被繼承人之親屬會議
    成員有於被繼承人後 1個月內召開親屬會議選定遺產管理人
    並向本院報明之情事，則聲請人為被繼承人紀輝照所有土地
    之共有人，渠基於利害關係人之身分，聲請本院指定遺產管
    理人，於法自無不合。
  (二)本院審酌上開情事，並參酌遺產管理人之職務，依民法第11
    79條規定，程序相當複雜，任務頗為繁重，且選任遺產管理
    人，旨在維護公益及被繼承人債權人之利益；又選任遺產管
    理人除慮及管理遺產之公平性外，亦須考慮以對被繼承人之
    遺產、遺債之情形，瞭解較深者優先選任。查被繼承人紀輝
    照之子女紀蔚仁及紀蔚慈，本院依職權分別於99年9月14 日
    及同年10月 8日傳喚伊等到庭，惟均未到庭，顯見伊等無擔
    任本件遺產管理人之意願，此有本院民事報到單在卷可稽；
    又被繼承人子女紀雅芸及紀雅欣，經本院99年10月21日函詢
    伊等於文到 3日內表示有無擔任遺產管理人之意願，惟迄今
    未見函覆，足認伊等亦無擔任本件遺產管人之意願；另被繼
    承人之孫輩繼承人紀芊亦、紀芊如、戴侑軒均未成年、被繼
    承人之配偶紀江芳珠及兄弟姊妹高紀秀貞、紀輝耀、紀米倖
    、許紀秀嬌及紀秀慧等人年事已高，均不適宜擔任本件遺產
    管理人。
  (三)按代管無人繼承遺產之登記及債權債務之清理，本為國有財
    產局之法定職掌（參照財政部國有財產局辦事細則第4條第1
    項第31款），為保障債權人利益及程序之公正、公信起見，
    爰指定財政部國有財產局為被繼承人紀輝照之遺產管理人，
    並依法為承認繼承之公示催告。至於財政部國有財產局固於
    本院調查時具狀稱依經驗法則推斷，被繼承人之合法繼承人
    與被繼承人血緣至親，卻皆拋棄繼承，無人願依法承受繼承
    人，負擔其繼承之責任，顯見被繼承人之遺債大於遺產，應
    避免選任國有財產局任遺產管理人，以免浪費國家資源云云
    。惟查被繼承人紀輝照尚遺有基隆市○○區○○段第65地號
    等 5筆土地，此有本院依職權調取被繼承人紀輝照之稅務電
    子閘門財產所得調件明細表在卷可稽，然財政部國有財產局
    未提出相當證據，證明被繼承人紀輝照之遺債數額確大於遺
    產，是難認財政部國有財產局所持前開主張為有據。況被繼
    承人紀輝照之遺產於清償債權並交付遺贈物後，如有賸餘，
    應歸屬國庫，是應由財政部國有財產局擔任被繼承人紀輝照
    之遺產管理人為適當，附此敘明。
四、依非訟事件法第157條、第24條第1項，裁定如主文。
五、如不服本裁定，應於裁定送達後10日內向本院提出抗告狀，
    並繳納抗告費新臺幣1千元。
中    華    民    國    99    年    11    月    5     日
                  家事法庭司法事務官   張志豪

司法院資訊處製作；財團法人民間司法改革基金會備份。
